【裁判字號】    97,訴,522
【裁判日期】    970930
【裁判案由】    損害賠償
【裁判全文】
臺灣新竹地方法院民事判決               97年度訴字第522號
原      告  華南產物保險股份有限公司
法定代理人  甲○○
訴訟代理人  戊○○
            丙○○
            丁○○
被      告  乙○○
上列當事人間請求損害賠償事件，本院於民國97年9月25日辯論
終結，判決如下：
    主      文
被告應給付原告新臺幣玖拾肆萬貳仟玖佰肆拾玖元，及自民國九
十七年六月七日起至清償日止，按週年利率百分之五計算之利息
。
訴訟費用由被告負擔。
    事實及理由
壹、程序方面：
    本件被告經合法通知，未於言詞辯論期日到場，核無民事訴
    訟法第386條所列各款情形，爰依原告之聲請，由其一造辯
    論而為判決。
貳、實體方面：
一、原告起訴主張：被告於民國95年8月6日晚間9時許，先於新
    竹市○○○路之卡拉OK店和友人聊天，並飲用約10瓶600CC
    容量之啤酒後，於翌日凌晨3時許返家，嗣於同日（即95年8
    月7日）上午8時30分許，明知其於酒後已達不能安全駕駛動
    力交通工具之狀態下，仍駕駛原告所承保、訴外人峻帝企業
    有限公司所有車號7P─1436號自用小貨車（以下簡稱系爭車
    輛），正當其將車輛自新竹市○○路○段255號前倒車，欲
    向北往新竹市區方向行駛時，本應謹慎緩慢後倒，並注意其
    他車輛及行人，竟因飲酒過量致判斷力、操控車輛之能力均
    劣於平時未飲酒時之狀況，且依當時情形並無不能注意之情
    事，竟疏未注意而不慎與當時由訴外人麥清松所駕駛，沿新
    竹市○○路○段由南向北往新竹市區方向行駛於慢車道上之
    車號BXE─257號重型機車發生碰撞，致訴外人麥清松當場倒
    地，嗣經到場處理員警及救護人員將其送往財團法人國泰綜
    合醫院新竹分院，旋轉送國立台灣大學醫學院附設醫院急救
    後，受有右側脛骨平台開放性骨折、左側鎖骨骨折及右側脛
    骨平台開放性骨折併敗血症之傷害，並於95年8月30日接受
    膝上截肢手術；被告卻於肇事後逃逸，嗣於95年8月7日上午
    9時15分許，在新竹市○○路○段48號前為警查護，並對被
    告測得其呼氣酒精濃度達每公升0.53毫克，已超過道路交通
    管理法規規定之標準。因被告所有之系爭車輛有向原告投保
    強制汽車責任保險，前開事故發生時尚在保險期間，因訴外
    人麥清松傷重判定為五級殘廢，原告便依強制汽車責任保險
    法規定賠付麥清松殘廢及醫療費用保險金共計新臺幣（下同
    ）942,949元，惟本件事禍之發生係肇因於被告酒醉駕車所
    致，爰依強制汽車責任保險法第29條第1項第1款之規定，原
    告得在給付保險金額範圍內，代位行使請求權人即被害人對
    於被告之侵權行為損害賠償請求權，為此提起本訴，並聲明
    ：(一)被告應給付原告942,949元及自起訴狀繕本送達翌日起
    至清償日止，按年息百分之5計算之利息。(二)程序費用由被
    告負擔。
二、被告經合法通知，未於言詞辯論期日到場，亦未提出書狀為
    任何聲明或陳述。
三、本院之判斷：
（一）原告主張之上開事實，業據其提出新竹市○○○道路交通
      事故當事人登記聯單、國立台灣大學醫學院附設醫院診斷
      證明書、強制汽車責任保險理賠計算書、新竹市警察局舉
      發違反道路交通管理事件通知單等件為證，並經本院依職
      權向新竹市警察局第三分局調閱本件道路交通事故調查卷
      宗（含道路交通事故現場圖、道路交通事故調查報告表(一)
      、(二)、調查筆錄、談話紀錄表、事故照片、酒精測定紀錄
      表、違反道路交通管理事件通知單、刑法第一百八十五條
      之三案件測試觀察紀錄表、汽機車駕駛人酒後生理協調平
      衡檢測紀錄表、車籍資料作業詳細書面及刑案資料作業個
      別查詢書面）核閱屬實，被告則未於言詞辯論期日到場，
      亦未提出書狀作何聲明或陳述，堪信原告之主張為真實。
（二）按汽車倒車時，應顯示倒車燈光或手勢後，謹慎緩慢後倒
      ，並應注意其他車輛及行人；汽車駕駛人有飲用酒類或其
      他類似物後其吐氣所含酒精濃度超過每公升0.25毫克或血
      液酒精濃度超過百分之0.05以下者，不得駕車，道路交通
      安全規則第110條第2款及第114條第2款分別定有明文。再
      按因故意或過失，不法侵害他人之權利者，負損害賠償責
      任；又汽車、機車或其他非依軌道行駛之動力車輛，在使
      用中加損害於他人者，駕駛人應賠償因此所生之損害；再
      不法侵害他人之身體或健康者，對於被害人因此喪失或減
      少勞動能力或增加生活上之需要時，應負損害賠償責任；
      另不法侵害他人之身體、健康、名譽、自由、信用、隱私
      、貞操，或不法侵害其他人格法益而情節重大者，被害人
      雖非財產上之損害，亦得請求賠償相當之金額，民法第18
      4條第1項前段、第191條之2、第193 條第1項、第195條第
      1項前段分別定有明文。查被告為領有合格駕駛執照之駕
      駛人，自應知悉其飲用酒類後不得駕車之規定，且於倒車
      時應遵守上開規定，而依本件交通事故發生當時天候晴、
      日間有自然光線，肇事地點所處道路為乾燥、無缺陷，亦
      無障礙物之柏油路面，視距良好等情，有道路交通事故調
      查報告表(一)、(二)各1份、現況照片等件附卷為憑，是無不
      能注意之情事，而被告對於確有於酒後駕車肇致本件車禍
      ，且肇事當時酒測值為每公升0.53毫克等情亦未爭執，此
      並有新竹市警察局交通隊第三分隊調查筆錄、當事人酒精
      測定紀錄表、舉發違反道路交通處理事件通知單可稽，足
      見被告確有於酒後駕駛系爭車輛，且於倒車時未謹慎緩慢
      及注意其他車輛，即貿然駛入車道而肇致本件車禍，則其
      就本件交通事故之發生顯有過失自明，且其上揭過失並因
      而造成被害人即訴外人麥清松受有前開傷害，是其過失行
      為與原告受傷之結果間，自具有相當因果關係之情，亦堪
      認定。從而，被害人麥清松自得依前開侵權行為之法律關
      係請求被告賠償其所受之損害。
（三）因被告係經訴外人峻帝企業有限公司同意使用被保險車輛
      即系爭車輛而發生本件交通事故之行為人，是依強制汽車
      責任保險法第9條第2項、第10條第1項規定，被告為強制
      汽車責任保險法所稱之被保險人及加害人。次按被保險人
      飲用酒類或其他類似物後駕駛汽車，其吐氣或血液中所含
      酒精濃度超過道路交通管理法規規定之標準，致被保險汽
      車發生汽車交通事故者，保險人仍應依本法規定負保險給
      付之責；但得在給付金額範圍內，代位行使請求權人對被
      保險人之請求權，強制汽車責任保險法第29條第1項第1款
      定有明文。查被告因飲用酒類致其吐氣所含酒精濃度達每
      公升0.53毫克，已超過上開道路交通安全規則所定標準，
      猶駕駛車輛以致肇事，並造成被害人麥清松傷重判定為五
      級殘廢，依前述規定，原告仍應負保險給付之責，而原告
      既已依強制汽車責任保險法之規定理賠保險金942,949元
      予被害人，自得在上開金額範圍內，代位行使請求權人即
      訴外人麥清松基於侵權行為損害賠償之法律關係，向被保
      險人即被告請求賠償其所支出之殘廢及醫療費用給付合計
      942,949元之權利。
（四）綜上，原告主張依強制汽車責任險第29條第1項第1款之規
      定，請求被告給付942,949元，及自起訴狀繕本送達被告
      翌日即97年6月7日起至清償日止，按年息百分之5計算之
      利息，洵屬有據，應予准許。
四、據上論結，本件原告之訴為有理由，依民事訴訟法第385條
    第1項前段、第78條，判決如主文。
中    華    民    國    97    年    9     月    30    日
                  民事第一庭    法  官  陳順珍
以上正本係照原本作成。
如對本判決上訴，須於判決送達後20日內向本院提出上訴狀。
中    華    民    國    97    年    9     月    30    日
                                書記官  周育瑜


司法院資訊處製作；財團法人民間司法改革基金會備份。
